【裁判字號】    98,交聲,3102
【裁判日期】    981002
【裁判案由】    違反道路交通管理處罰條例聲明異議
【裁判全文】
臺灣臺北地方法院交通事件裁定        98年度交聲字第3102號
原處分機關  臺北市交通事件裁決所
異  議  人
即受處分人  甲○○
上列異議人即受處分人因違反道路交通管理處罰條例案件，對於
臺北市交通事件裁決所民國98年6 月2 日所為之處分（原處分案
號：北市裁罰字第裁22-C00000000號），聲明異議，本院裁定如
下：
    主  文
異議駁回。
    理  由
一、原處分意旨略以：異議人即受處分人甲○○於民國98年7 月
    17日11時51分許，駕駛車牌號碼671-CA號營業一般小客車行
    經臺北縣新店市○○路與祥和路口時闖紅燈，經臺北縣政府
    警察局新店分局雙城派出所警員攔停舉發，並經原處分機關
    即臺北市交通事件裁決所以違反道路交通管理處罰條例第53
    條第1 項「駕車行經有燈光號誌管制之交岔路口闖紅燈」之
    規定，裁處異議人新臺幣（下同）2,700 元，及依第63條第
    1 項第3 款記違規點數3 點。
二、異議意旨略以：異議人當日由新店市○○路北往南方向行駛
    欲左轉中安快速道路（往中和方向），當時是綠燈，異議人
    於快車道上（內側車道）停等待轉，因對向一直有來車，當
    時太陽又非常刺眼，待本人要左轉時號誌已由綠燈變紅燈，
    之後便被警員舉發，經再三解釋警員卻不採納，為此聲明異
    議，請求撤銷原處分等語。
三、按汽車駕駛人，行經有燈光號誌管制之交岔路口闖紅燈者，
    處新臺幣1,800 元以上5,400 元以下罰鍰，道路交通管理處
    罰條例第53條第1 項亦明文規定；再按車輛面對圓形紅燈表
    示禁止通行，不得超越停止線或進入路口，道路交通標誌標
    線號誌設置規則第206 條第1 項第5 款亦規定甚明。再按交
    通警察製單舉發違反道路交通管理處罰條例所列之違規事實
    ，本質上為行政處分，係公務員基於職務上之權力，依法就
    特定之具體事件所為具有公法上效果之單方行政行為，基於
    公務員為公法上行為具有公信力之原則，該行政處分當可被
    推定為真正，其據以依法處分之事實認定亦推定為正確，本
    此公信原則，立法者賦予行政機關制定違反道路交通管理事
    件統一裁罰基準及處理細則，使執勤警員得當機處分，以達
    其維護交通秩序、安全之行政目的，反之，若謂公務員一切
    行政行為均需預留證據以證其實，則國家行政必窒礙難行，
    據此，刑事訴訟法就犯罪證據有關之規定中與屬行政秩序罰
    之交通違規裁罰本質不合之部分，自不在準用之列。是若無
    證據足資證明執勤警員之舉發有誤或有捏造事實違法取締之
    情事，則執勤警員本其維護交通秩序、安全職責所為之舉發
    ，自應受到合法、正確之推定。
四、經查：
  (一)異議人駕駛之車牌號碼671-CA號營業小客車於98年7 月17日
    11時51分許，行經臺北縣新店市○○路與祥和路口時，闖越
    安康路上紅燈號誌燈左轉，而為臺北縣政府警察局新店分局
    雙城派出所警員攔停舉發，因異議人不服舉發，提出申訴，
    並經臺北縣政府警察局新店分局函覆舉發無誤，臺北市交通
    事件裁決所乃依道路交通管理處罰條例第53條第1 項之規定
    裁處異議人罰鍰2,700 元，異議人於收受該裁決書後於期限
    內提起異議等情，有臺北縣政府警察局新店分局98年8 月5
    日北縣警店交裁字第0980039726號函、臺北縣政府警察局北
    縣警交大字第C00000000 號舉發違反道路交通管理事件通知
    單、臺北市交通事件裁決所北市裁罰字第裁22-C00000000號
    違反道路交通管理事件裁決書、聲明異議狀各1 份附卷可稽
    。
  (二)異議人固坦承於98年7 月17日11時51分許，駕駛車牌號碼67
    1-CA號營業一般小客車行經臺北縣新店市○○路與祥和路口
    時左轉祥和路一情不諱，惟矢口否認有何闖越紅燈之違規行
    為，辯稱：當時停在安康路口等待左轉，但是對向一直有車
    子來，我等到對向的車子走完後，號誌燈已經變成紅燈，但
    是我車以超越停止線，我就左轉，我並非闖紅燈左轉云云。
    經本院訊問證人即本件舉發警員宋維政關於異議人違反交通
    規則遭查獲之經過，證人結證稱：98年7 月17日11時51分時
    我在安康路的右邊路口即車子路停紅燈，車子路綠燈後直行
    時，異議人就在安康路紅燈左轉等語明確。異議人雖以上開
    情詞置辯，惟安康路的號誌綠燈有左轉燈，左轉燈亮時，對
    向車道的車子不可直行，亦經證人證述在卷，足見被告如依
    照左轉燈亮時左轉，自不可能被對向車道的直行車輛阻擋，
    是異議人確有闖越臺北縣新店市○○路口紅燈左轉之違規行
    為至明。
  (三)本件異議人違規行為，係警員當場攔停告發，縱使無違規照
    片以資佐證，然按當時警員係執行交通勤務而舉發違反道路
    交通管理處罰條例所列之違規事實，本質上為行政處分，依
    首揭說明，該行政處分所認事實當可被推定為真正。本院參
    酌警察為維持秩序，取締違規駕車僅是依法執行職務，自無
    偏頗立場之必要，且警員係屬司法警察人員之一份子，應深
    切明白出庭作證具結後，應據實陳述之義務及如有偽證應受
    處罰之嚴重後果，證人即警員於本院訊問時，在本院告知證
    人具結之義務及偽證之處罰並命其朗讀結文並具結後，仍為
    上開證述，證人乃是依法令執行公務之警員，與異議人素昧
    平生，並無恩怨，實無捏造事實違法取締之理，是其證言自
    屬可信。是異議人辯稱警員之證述不能作為異議人交通違規
    行為之證據，無非事後企圖脫免責任之詞，實無足採。
五、從而，本件異議人明知其行駛臺北縣新店市○○路與祥和路
    口時，安康路上號誌燈為紅燈，仍逕行闖越左轉祥和路，違
    規事實明確，則原處分機關依道路交通管理處罰條例第53條
    第1 項，及違反道路交通管理事件統一裁罰基準及處理細則
    第43、44、67條規定，裁處異議人罰鍰2,700 元，並依同條
    例第63條第1 項第3 款記違規點數3 點，於法有據。異議人
    之異議為無理由，應予駁回。
六、據上論斷，應依道路交通案件處理辦法第19條，裁定如主文
    。
中    華    民    國    98    年    10    月    2     日
                      交通法庭  法  官  林芳華
以上正本證明與原本無異
如不服本裁定應於送達後5日內向本院提出抗告狀
                                書記官  林鈴芬
中    華    民    國    98    年    10    月    2     日


司法院資訊處製作；財團法人民間司法改革基金會備份。
